臺灣新竹地方法院民事裁定  
                                      110年度訴字第146號
聲  請  人  李鈴鈴  
即  原  告          


            李志賢  
            李慧敏  
相對人即追  李雅婷  
加原    告  李鈺琪  
            李沛錞  

被      告  黃守相  
上列聲請人因與被告間清償債務事件，聲請追加相對人為原告，
本院裁定如下：
    主  文
相對人李雅婷、李鈺琪、李沛錞應於本裁定送達後五日內追加為
原告，逾期未追加者，視為已一同起訴。
    理  由
一、按訴訟標的對於數人必須合一確定而應共同起訴，如其中一
    人或數人拒絕同為原告而無正當理由者，法院得依原告聲請
    ，以裁定命該未起訴之人於一定期間內追加為原告。逾期未
    追加者，視為已一同起訴；法院為前項裁定前，應使該未起
    訴之人有陳述意見之機會，民事訴訟法第56條之1 第1 項、
    第2 項定有明文。至所謂拒絕同為原告是否無正當理由，則
    應由法院斟酌原告起訴是否為伸張或防衛其權利所必要等情
    形決定之，有民事訴訟法第56條之1 第1 項立法理由可參。
    另按繼承人有數人時，在分割遺產前，各繼承人對於遺產全
    部為公同共有，為民法第1151條所明定。又公同共有物之處
    分及其他之權利行使，除法律另有規定外，應得公同共有人
    全體之同意，同法第828 條第3 項亦有明文，此項規定，依
    同法第831 條規定，於公同共有債權準用之。末按，公同共
    有債權人起訴請求債務人履行債務，係公同共有債權之權利
    行使，非屬回復公同共有債權之請求，尚無民法第821條規
    定之準用；而應依同法第831 條準用第828 條第3 項規定，
    除法律另有規定外，須得其他公同共有人全體之同意，或由
    公同共有人全體為原告，其當事人之適格始無欠缺（最高法
    院104 年度第3 次民事庭會議(一)決議參照）。
二、本件聲請人即原告，起訴主張聲請人之被繼承人即父親李煥
    文，於民國108年6月3日借款新台幣（下同）100萬元予其女
    婿即被告，嗣被繼承人於109年9月9日過世，因被告於被繼
    承人生前未返還其該借款，被繼承人李煥文對被告之借款返
    還請求權，已由包括聲請人及相對人，即被繼承人李煥文之
    全體繼承人所繼承，自有合一確定之必要，須全體繼承人共
    同起訴方為當事人適格，爰聲請裁定命相對人為追加原告等
    語。
三、經查，聲請人即原告主張之訴訟標的屬公同共有債權之權利
    行使，須由公同共有人全體一同起訴，當事人始為適格。又
    聲請人與相對人為被繼承人李煥文之全體繼承人，此有聲請
    人提出之繼承系統表，及本院依職權調得之相對人、李煥文
    之個人戶籍資料在卷，並據本院查得並無受理繼承人聲明拋
    棄對被繼承人李煥文遺產事件之查詢表在卷可憑。又聲請人
    為本件聲請後，經本院通知相對人表示意見，相對人李鈺琪
    具狀表示系爭100萬元係被告所有等情，惟未表示同意追加
    為原告；其餘相對人則未表示意見。從而，聲請人聲請本院
    裁定命相對人等應追加為原告，即核無不合，應予准許。爰
    依民事訴訟法第56條之1第1項規定，命相對人李雅婷、李鈺
    琪、李沛錞應於本裁定送達後5日內追加為原告，逾期未追
    加，即視為已一同起訴。
四、爰依民事訴訟法第56條之1第1項裁定如主文。
中　　華　　民　　國　　110 　年　　3 　　月　　26　　日
                  民事第二庭法　　　官　鄭政宗
以上正本係照原本作成。
如對本裁定抗告，須於裁定送達後10日內向本院提出抗告狀。
中　　華　　民　　國　　110 　年　　3 　　月　　26  　日
                            書  記  官　黃志微